【裁判字號】    98,易,3332
【裁判日期】    990209
【裁判案由】    恐嚇
【裁判全文】
臺灣臺中地方法院刑事判決              98年度易字第3332號
公  訴  人  臺灣臺中地方法院檢察署檢察官
被      告  丙○○
上列被告因恐嚇案件，經檢察官提起公訴（98年度偵字第22902
號），本院判決如下：
    主    文
丙○○共同犯恐嚇取財罪，處有期徒刑捌月。
    犯 罪 事 實
一、丙○○（綽號「阿德」）與丁○○（綽號「阿呆」，業經臺
    灣高等法院臺中分院以98年度上易字第1166號判處有期徒刑
    6 月確定在案）及真實姓名年籍不詳綽號「黑仔」之矮胖成
    年男子（下稱「黑仔」），於民國97年10月間某日，在臺中
    縣霧峰鄉某鴉片茶坊店內，由丙○○提議佯以其前同事甲○○積欠女友債務為由，向甲○○恐嚇取財花用，三人謀定後
    ，乃共同基於意圖為自己不法所有犯意聯絡，於97年10月27
    日下午2 時40分許，由與渠三人有前開犯意聯絡之姓名年籍
    不詳長相斯文之某成年男子，負責駕駛銀色自小客車搭載丁○○及「黑仔」，跟隨丙○○駕駛之車輛，由丙○○帶領前
    往甲○○女友乙○○所經營設在臺中縣太平市○○路○ 段63
    號之川日網路拍賣部後，丙○○即先行離去，以免遭甲○○
    識出，再由丁○○及「黑仔」進入川日網路拍賣部要求甲○○到店外解決與其前女友債務問題，隨後乙○○亦走出店門
    察看時，丁○○即以：「如不解決該筆債務，就會時常來破
    壞店裡的物品跟潑漆，讓你們2 人無法繼續生意」等言語恫
    恐嚇甲○○、乙○○，致使其二人誤信甲○○前女友委託丁○○等人以此恐嚇方式索討債務，因而心生恐懼，而經與丁○○討價後，遂同意交付新臺幣（下同）6 萬元與丁○○等
    人解決債務，甲○○並搭載乙○○前往國泰世華銀行，由乙○○提領6 萬元後，即在該銀行外面之上開銀色自小客車內
    ，將該6 萬元交予丁○○，該斯文男子再駕駛上開銀色自小
    客車搭載丁○○及「黑仔」前往十九甲墳墓附近交予在該地
    等候之丙○○。嗣經甲○○向前女友戴珮帆求證，發現無此
    事後，旋與乙○○一同報警並提供丁○○所留0000000000號
    手機號碼，始為警循線查獲上情。
二、案經甲○○、乙○○訴由臺中縣警察局太平分局報請臺灣臺
    中地方法院檢察署檢察官偵查起訴。
    理    由
一、按「被告以外之人於審判外之言詞或書面陳述，除法律有規
    定者外，不得作為證據」，刑事訴訟法第159 第1 項定有明
    文，此即學理上所稱「傳聞證據排除法則」。而依上開法律
    規定，傳聞證據原則上固無證據能力，但如法律別有規定者
    ，即例外認有證據能力。又被告以外之人於審判外之陳述，
    雖不符同法第159 條之1 至第159 條之4 之規定，但經當事
    人於審判程序同意作為證據，法院審酌該言詞陳述或書面陳
    述作成時之情況，認為適當者，亦得為證據。當事人、代理
    人或辯護人於法院調查證據時，知有第159 條第1 項不得為
    證據之情形，而未於言詞辯論終結前聲明異議者，視為有前
    項之同意，此則據同法第159 條之5 規定甚明。經查，本判
    決後開所引用之證據，其中各該被告以外之人於審判外之陳
    述，皆屬傳聞證據，惟被告及檢察官雖知上開證據資料為傳
    聞證據，但於本院審判期日中則均表示無意見而不予爭執，
    且迄至言詞辯論終結前亦未再聲明異議，本院審酌上開證據
    資料製作時之情況，尚查無違法不當及證明力明顯過低之瑕
    疵，亦認為以之作為證據應屬適當，故揆諸前開法律規定與
    說明，爰逕依刑事訴訟法第159 條之5 規定，認前揭證據資
    料均例外有證據能力。
二、訊據被告丙○○矢口否認有何恐嚇取財之犯行，辯稱：其確
    曾在霧峰的泡沫紅茶店向丁○○說甲○○曾向女朋友借錢不
    還，並說丁○○可以學甲○○交個有錢的女友，也有說甲○○住在現任女友的家，但沒有說甲○○現住處的地址，更未
    叫丁○○去向甲○○恐嚇取財，是丁○○自己去向甲○○恐
    嚇取財被查獲後，因向其借錢未果，才故意陷害云云。經查
    ：
  (一)證人甲○○於警詢、偵查及本院審理中具結稱：當天下午2
    時40分許，有3 個人開車來日川拍賣網部，丁○○跟一位約
    165 公分皮膚黑黑的男子進來找伊出去談，說伊之前向女性
    友人借錢10幾萬元後就將該名女子拋棄，他們並未說該女子
    姓名，伊以為是他們說的是伊前女友，伊要跟他們解釋，但
    他們不聽，伊女友乙○○出來後，他們跟乙○○說要來找伊
    要錢，問乙○○如何解決，並且恐嚇說如果今天不解決，他
    們要時常到店裡來找伊，要破壞店與潑漆，讓伊等無法做生
    意，經乙○○與他們討價還價後，他們同意以6 萬元解決，
    伊就騎機車載乙○○去國泰世華銀行領錢，他們三人共乘銀
    色自小客車跟隨伊等去銀行，在前往銀行途中，伊轉頭看到
    丁○○坐在副駕駛座上，待伊與乙○○在銀行領完錢後，丁○○就招手要伊二人坐上自小客車，當時丁○○坐在副駕駛
    座上，駕駛座是個長相斯文的男子，副駕駛座後方則是皮膚
    黑黑的男子，伊與乙○○坐入後座後，就把6 萬元交給丁○○，丁○○自稱「阿呆」，並留他使用的0000000000號手機
    號碼伊二人，且說以後有人如果再找伊，他們會幫忙處理等
    語（見警卷第24頁背面、第25頁、97年度偵字第3558號卷第
    11、12頁、本院卷第42至43頁），核與證人乙○○於警詢、
    偵查及本院審理中具結證稱：當天是在庭證人丁○○及另名
    比較矮小男子進來叫甲○○出去，該名男子站在甲○○旁邊
    ，手握拳頭，因為丁○○發聲說如果錢沒有還，他知道伊公
    司在這邊，會潑漆讓伊生意做不下去，伊聽了以後很害怕，
    就向丁○○及該名男子殺價到6 萬元，伊和甲○○一起騎機
    車到國泰世華領款時，有一台銀白色自小客車尾隨伊二人，
    伊領完錢後，丁○○下車對伊二人招手，伊二人上車時，丁○○坐在副駕駛座，矮小的男子坐在後座，駕駛座是一個比
    較斯文的男子，並沒有進入伊店內，伊把錢交給丁○○，丁○○後來說收到這筆錢後，就不會再來煩，並留下他的手機
    號碼給伊二人。當時丁○○有說他的綽號叫「阿呆」，那名
    矮小的男子叫「黑仔」，斯文的人都沒有開口說話等語（見
    警卷第15至21頁、同上偵查卷第13頁及本院卷第38頁背面至
    41頁），及證人戴珮凡於偵查中具結證稱：伊與甲○○分手
    後，未找人向他要錢等語（見同前偵查卷第23頁），大致相
    符，參以證人甲○○、乙○○與丁○○、「黑仔」及該長相
    斯文男子均不相識，亦無糾紛，且丁○○等人亦未提出任何
    債務憑證向甲○○催討債務，倘若丁○○及「黑仔」未以前
    開言詞恫赫甲○○、乙○○，衡諸常情，甲○○、乙○○豈
    可能在無任何債務憑證下交付6 萬元予丁○○等人之理。是
    證人甲○○、乙○○前開證詞，應非虛妄，堪以採信。再佐
    以證人丁○○於本院審理中具結證稱：伊確實有與一名男子
    一起去找甲○○要錢，並跟著甲○○、乙○○到銀行領錢，
    收受他們交付的6 萬元，並留下0000000000號電話給甲○○
    、乙○○，伊不認識甲○○、乙○○等語（見本院卷第37頁
    ），顯見甲○○、乙○○前開證稱係遭丁○○、「黑仔」
    及姓名年籍不詳之成年男子，共同駕駛銀色自小客車前往川
    日網路拍賣部，以前開言詞恐嚇伊等，致使伊等心生畏懼，
    而交付6 萬元予丁○○等人無訛。
  (二)又丁○○係因被告之提議及帶領，方與「黑仔」等人前往日
    川拍賣網部向證人甲○○恐嚇取財之事實，亦經證人丁○○
    於本院審理中具結證稱：案發之前，伊曾在路上遇到被告，
    並問被告有無工作，被告就留下伊的手機號碼，後來被告打
    電話給伊並約伊到霧峰的鴉片茶坊聊天，跟伊說他之前公司
    有一個同事甲○○，現在與一個很有錢的女生在一起，甲○○有欠他朋友妹妹錢，被告沒有說他朋友妹妹的名字，並叫
    伊問甲○○有沒有欠一個姓戴的錢，如果甲○○說有，就跟
    他收錢，被告叫伊稍微讓甲○○覺得害怕，但不要危害到甲○○，被告說因為甲○○是他們的客戶，他不方便出面當時
    被告的朋友也在場，就是那個被告的朋友與伊去找甲○○的
    。後來被告就開車，伊騎車跟著被告到日川拍賣網部，被告
    的朋友好像是自己開車前往，然後伊就和被告的朋友一起進
    去找甲○○，並在銀行外面向甲○○拿取6 萬元，伊有留00
    00000 000 號手機號碼給甲○○他們，後來甲○○他們有打
    手機問伊是誰委託伊的，伊叫他們等一下再打，伊就打電話
    問被告伊要如何說，被告叫伊想辦法推掉，不要說是他，後
    來甲○○他們又打電話給伊說想知道是誰，伊說伊不方便說
    ，甲○○他們說是姓戴的，伊就說是姓戴的朋友等語（見本
    院卷第35頁背面至第37頁），核與證人乙○○於本院審理中
    具結證稱：伊交錢之後，越想越不對勁，因為他們來要錢時
    只說要代替甲○○前女友來討債，卻沒有講前女友的名字，
    伊覺得被騙，就叫甲○○打電話給前女友戴珮帆求證，戴珮
    帆說她沒有委託人來討債，伊就用00-00000000 號電話打給
    丁○○問是誰委託他來的，丁○○叫伊等一下再打，約10分
    鐘後，伊再打電話給丁○○，丁○○說這種事情不能說的，
    也不說是誰委託的，後來伊就去報警等語（見本院卷第41頁
    背面至43頁），大致相符，參以被告自承0000000000號行動
    電話係其妻子吳婉如的電話，其係留這支電話給丁○○連絡
    ，其與丁○○在鴉片茶坊聊天時，還有另一個朋友在場，其
    未向丁○○說甲○○現住處等語（見本院卷第38頁），及證
    人乙○○於97年10月27日下午6 時14分許，以0000000000號
    電話撥打證人丁○○使用之000 0000000 號行動電話後，丁○○立刻以該行動電話撥打0000000000號與被告聯繫，後於
    同日下午6 時22分再與乙○○持用之0000000000號電話結束
    通話後，又再撥打0000000000號電話與被告聯繫等情，有
    0000000000號雙向通聯調閱查詢單在卷可憑（見警卷第12至
    14頁），佐以倘被告未參與本案恐嚇取財犯行，衡情，丁○○於接獲證人乙○○電話時，自無立刻撥打電話詢問被告如
    何處理之理。足見證人丁○○前開證詞，除有關並無長相斯
    文男子開車搭載其與「黑仔」前向甲○○等人恐嚇取財外之
    供述，係迴護該名男子而屬不實外，其餘證詞均與證人甲○○、乙○○及被告前開自白相符，應屬真實，堪以採信。
  (三)雖被告一再辯稱未與丁○○等人商謀對證人甲○○恐嚇取財
    ，亦未帶同丁○○等人前往甲○○女友的日川拍賣網部，是
    丁○○跟蹤其貨車前往日川拍賣網部云云。然查，被告確實
    與丁○○、「黑仔」於鴉片茶枋商議對甲○○恐嚇取財，並
    負責帶同丁○○等三人前往甲○○所在之日川拍賣網部，由
    丁○○等三人對甲○○及其女友恐嚇取得6 萬元等情，已據
    證人丁○○證述明確，已如前述，參以證人乙○○證稱：甲○○與被告以前是巨航公司的同事，甲○○離職後，伊經營
    之日川拍賣網部都委託巨航公司送貨，被告負責來收送貨，
    案發前1 個月左右，伊才將日川拍賣網部搬到臺中縣太平市
    ○○路○ 段63號營業地址，且無論新舊營業地址均未懸掛招
    牌等語（見本院卷第47頁），顯見被告確係帶同丁○○等三
    人前往日川拍賣網部，否則丁○○等三人縱係尾隨四處收送
    貨物之被告，亦無法在無任何招牌的情況下，得知日川拍賣
    網部之所在。是被告前開所辯，要屬卸責之詞，不足採信。
  (四)按正犯、從犯之區別，係以其主觀之犯意及客觀之犯行為標
    準，凡以自己犯罪之意思而參與犯罪，無論其所參與者是否
    犯罪構成要件之行為，皆為正犯，其以幫助他人犯罪之意思
    而參與犯罪，其所參與者，苟係犯罪構成要件之行為，亦為
    正犯，必以幫助他人犯罪之意思而參與犯罪，其所參與者又
    為犯罪構成要件以外之行為，始為從犯，最高法院著有85年
    臺上字第510 號、25年上字第2253號判例可資參照。次按共
    同正犯之意思聯絡，原不以數人間直接發生者為限，即有間
    接之聯絡者，亦包括在內。如甲分別邀約乙、丙犯罪，雖乙
    、丙間彼此並無直接之聯絡，亦無礙於其為共同正犯之成立
    ，有最高法院77年臺上字第2135號判例參照。查，本件被告
    既於案發前即與丁○○及「黑仔」商議如何對證人甲○○恐
    嚇取財，並於謀定後，由長相斯文男子負責開車搭載丁○○
    、「黑仔」，由被告帶同渠三人共同前往日川拍賣網部，推
    由丁○○及「黑仔」對甲○○等人恐嚇取得財物，足見被告
    與丁○○等三人就上開恐嚇取財犯行，有犯意聯絡及行為分
    擔，均為共同正犯。
  (五)綜上所述，本件被告前開所辯，要無足取。本案事證明確，
    被告犯行，堪以認定，應依法論罪科刑。
二、按以恐嚇使人將物交付，有時固亦含有詐欺性質，但與詐欺
    罪之區別，則在有無施用威嚇，使人心生畏懼之情形為斷；
    恐嚇罪質，非不含有詐欺性，其與詐欺罪之區別，係在行為
    人對於被害人所用之手段，僅使其陷於錯誤者，為詐欺，使
    發生畏懼心者，為恐嚇；刑法第346 條第1 項之恐嚇取財罪
    ，與同法第339 條第1 項之詐欺取財罪，二者之區別，在於
    前者係施用使人心生畏怖之恐嚇手段，致被害人心生畏懼，
    明知不應交付財物而交付，後者則係施用詐術手段，使人陷
    於錯誤，誤信為應交付財物而交付，惟上開之恐嚇手段，常
    以虛假之事實為內容，故有時亦不免含有詐欺之性質，倘含
    有詐欺性之恐嚇取財行為，足使人心生畏懼時，自應僅論以
    高度之恐嚇取財罪，殊無再適用詐欺取財罪之餘地，最高法
    院迭有28年度上字第1238號判例、30年度上字第668 號判例
    、84年度臺上字第1993號判決意旨可資參照。是以，被告與
    丁○○等人佯以甲○○積欠前女友債務為由，恫赫甲○○及
    乙○○需清償債務，否則將破壞店裡的物品跟潑漆，讓甲○○、乙○○2 人無法繼續生意等言語恐嚇甲○○、乙○○二
    人，使甲○○、乙○○誤信為真，而心生恐懼，乙○○遂領
    取存款交付被告等人之所為，係犯刑法第346 條第1 項之恐
    嚇取財罪。又被告與另案被告丁○○、「黑仔」及長相斯文
    之成年男子就上開犯行間，有犯意聯絡及行為分擔，均為共
    同正犯。被告與丁○○等人係以一恐嚇行為，對告訴人甲○○、乙○○恐嚇取財，使其二人心生恐懼而交付財物，為想
    像競合犯，應依刑法第55條處斷（參酌臺灣高等法院臺中分
    院98年度上易字第1166號判決）。爰審酌被告共同對告訴人
    乙○○、甲○○恐嚇取財，致使告訴人等因而心生畏懼，告
    訴人乙○○並因此交付6 萬元，犯罪手段非屬平和，且嚴重
    影響社會秩序，蔑視法治，惡性非輕，犯後猶否認犯行，未
    見悔意，且被告於本案係主要行為人之一，參與程度高，及
    其之生活狀況、智識程度、犯罪動機、目的、手段等一切情
    狀，量處如主文所示之刑，以示懲儆。
三、至被告前於另案被告丁○○所涉恐嚇取財罪中，以證人身分
    具結後虛偽證稱未參予本案云云，恐涉犯偽證罪嫌部分，宜
    由檢察官另行偵辦，附此敘明。
據上論斷，應依刑事訴訟法第299 條第1 項前段，刑法第28 條
、第346 條第1 項、第55條，刑法施行法第1 條第1 項、第2 項
後段，判決如主文。
本案經檢察官陳信郎到庭執行職務。
中    華    民    國    99    年    2     月    9     日
            刑事第十五庭  審判長法  官  江奇峰
                                法  官  郭書豪
                                法  官  廖純卿
以上正本證明與原本無異。
如不服本判決，應於收受送達後10日內向本院提出上訴書狀（應
敘述具體理由並附繕本）。
上訴書如未敘述理由，應於上訴期間屆滿後20日內補提理由書於
本院。
                                書記官  柳寶倫
中    華    民    國    99    年    2     月    9     日
附錄本案論罪科刑法條全文：
刑法第346條第1項
意圖為自己或第三人不法之所有，以恐嚇使人將本人或第三人之
物交付者，處6月以上5年以下有期徒刑，得併科1千元以下罰金
。

司法院資訊處製作；財團法人民間司法改革基金會備份。
